臺灣彰化地方法院刑事判決　　　　　　100年度交易字第363號
公　訴　人　臺灣彰化地方法院檢察署檢察官
被　　　告　高清龍
上列被告因公共危險案件，經檢察官提起公訴（100 年度偵字第
9443號），本院判決如下：
    主  文
高清龍服用酒類，不能安全駕駛動力交通工具而駕駛，累犯，處
有期徒刑陸月，併科罰金新臺幣拾伍萬元，有期徒刑如易科罰金
，罰金如易服勞役，均以新臺幣壹仟元折算壹日。
    事  實
一、高清龍曾因公共危險案件，經本院以99年度交簡字第159 號
    判決判處有期徒刑5 月，又因公共危險案件，經本院以99度
    年交簡字第403 號判決判處有期徒刑5 月確定，上開兩案件
    復經本院以99年度聲字第1026號裁定應執行有期徒刑9 月確
    定，甫於民國100 年1 月25日易科罰金執行完畢。猶不知悔
    改，於100 年10月29日晚間6 時許，在彰化縣溪州鄉○○村
    村○路4 號住處，飲用酒精類飲料高粱酒後，仍於100 年10
    月30日上午8 時許，駕駛車牌號碼EA-9773 號自用小客車至
    彰化縣和美鎮。又承續前揭酒後駕車之單一犯意，在100 年
    10月30日上午11時許，在彰化縣和美鎮不詳處所，飲用高粱
    酒，並於100 年10月30日下午，駕駛上開自用小客車上路，
    沿途由彰化縣彰化市○○○○道駛上至國道1 號高速公路，
    欲返回前揭住處。嗣於該日下午2 時55分許，行經彰化縣大
    村鄉國道1 號高速公路206 公里南向處，因車身搖擺不定等
    情為警攔檢，並以呼氣酒精測試儀器測試結果，發現其酒精
    濃度高達每公升1.28毫克而查獲。
二、案經內政部警政署國道公路警察局第三警察隊報由臺灣彰化
    地方法院檢察署檢察官偵查後起訴。
    理  由
壹、證據能力方面
    本案判決以下引用之各該證據，均經本院依法踐行調查證據
    程序，公訴人及被告均不爭執各該證據之證據能力，且亦查
    無依法應排除其證據能力之情形，是後述所引用證據之證據
    能力均無疑義。
貳、實體方面
一、上開事實，迭據被告高清龍於警、偵訊時及本院審理中均坦
    承不諱，且有酒精濃度測定紀錄表及彰化縣警察局舉發違反
    道路交通管理事件通知單等附卷可按，再觀諸員警所制作之
    刑法第185 條之3 案件測試觀察職務報告所示，發現被告對
    員警指揮無反應或遲緩，判斷力欠佳，且駕駛有蛇行，車身
    搖擺不定，轉彎半徑過大或過小等駕駛操控力欠佳情形，且
    於查獲、測試或訊問過程，含糊不清等酒醉現象，足堪認定
    被告自白與事實相符。而刑法第185 條之3 不能安全駕駛動
    力交通工具之罪，係抽象危險犯之性質，不以發生具體危險
    為必要，而參考德國、美國之認定標準，對酒精濃度呼氣已
    達每公升0.55毫克，肇事率為一般正常人之10倍，認為已達
    「不能安全駕駛」之標準（法務部88年5 月18日法88檢字第
    1699號函可資參照）。本件被告酒後駕車，經警當場攔查檢
    測其呼氣之酒精濃度後，測試值結果為每公升1.28毫克，有
    前開測試觀察紀錄表附卷可查，足見被告駕車肇事危險性，
    高出一般人甚多無訛。是以本案事證明確，被告前揭酒後駕
    車之犯行洵堪認定，應予依法論科。
二、
(一)、按行為後法律有變更者，適用行為時之法律，但行為後之法
    有利於行為人者，適用最有利於行為人之法律，刑法第2 條
    第1 項定有明文。查刑法第185 條之3 業經總統於100 年11
    月30日以總統華總一義字第10000263911 號令公布修正，並
    於100 年12月2 日施行。被告犯行時之法律即修正前刑法第
    18 5條之3 之規定為：「服用毒品、麻醉藥品、酒類或其他
    相類之物，不能安全駕駛動力交通工具而駕駛者，處1 年以
    下有期徒刑、拘役或科或併科15萬元以下罰金。」，而修正
    後之刑法第185 條之3 則規定：「服用毒品、麻醉藥品、酒
    類或其他相類之物，不能安全駕駛動力交通工具而駕駛者，
    處2 年以下有期徒刑、拘役或科或併科20萬元以下罰金。因
    而致人於死者，處1 年以上7 年以下有期徒刑；致重傷者，
    處6 月以上5 年以下有期徒刑。」，修正後之規定除就「服
    用毒品、麻醉藥品、酒類或其他相類之物，不能安全駕駛動
    力交通工具而駕駛」犯罪之法定刑度由「處1 年以下有期徒
    刑、拘役或科或併科15萬元以下罰金。」提高至「處2 年以
    下有期徒刑、拘役或科或併科20萬元以下罰金。」外，另增
    定第2 項：「因而致人於死者，處1 年以上7 年以下有期徒
    刑；致重傷者，處6 月以上5 年以下有期徒刑」之規定。經
    比較新舊法之結果，因修正前刑法第185 條之3 之法定刑度
    較輕於修正後該條第1 項之法定刑度，故修正前之刑法第18
    5 條之3 之規定有利於被告，自應適用行為時法即修正前刑
    法第185 條之3 之規定。
(二)、核被告所為，係犯修正前刑法第185 條之3 服用酒類不能安
    全駕駛動力交通工具而駕駛罪。又如數行為於同時同地或密
    切接近之時地實施，侵害同一之法益，各行為之獨立性極為
    薄弱，依一般社會健全觀念，在時間差距上，難以強行分開
    ，在刑法評價上，以視為數個舉動之接續施行，合為包括之
    一行為予以評價，較為合理，則屬接續犯，而為包括之一罪
    （最高法院86年台上字第329 號判例意旨參照），被告於同
    一日內，雖數個不同地點飲酒及不同時間酒後駕車，惟其所
    侵害之法益皆同一，各行為之獨立性極為薄弱，宜以包括之
    一行為予以評價之，以接續犯論。又被告曾因公共危險案件
    ，經本院以99年度交簡字第159 號判決判處有期徒刑5 月，
    又因公共危險案件，經本院以99度年交簡字第403 號判決判
    處有期徒刑5 月確定，上開兩案件復經本院以99年度聲字第
    1026號裁定應執行有期徒刑9 月確定，甫於100 年1 月25日
    易科罰金執行完畢等情，此有臺灣高等法院被告前案紀錄表
    及臺灣彰化地方法院檢察署刑案資料查註紀錄表等附卷可參
    ，被告受有期徒刑執行完畢後，5 年以內故意再犯本件有期
    徒刑以上之罪，為累犯，依刑法第47條第1 項規定，加重其
    刑。爰審酌被告有多次酒醉駕車之前科，仍不知改進，僅為
    圖一己往來交通之便，不顧公眾之安危，率爾駕駛動力交通
    工具，及其呼氣酒精濃度測試值達每公升1.28毫克之程度，
    故原檢察官建議量處有期徒刑8 月，並非無據，惟被告是肢
    體障礙人士，且有腦內出血、行走障礙及肩部滑液囊及肌腱
    疾患，且犯後坦承犯行，深具悔意及態度良好等一切情狀，
    故衡酌上開一切情狀，量處如主文所示之刑，並分別諭知易
    科罰金及易服勞役之折算標準。
據上論斷，應依刑事訴訟法刑事訴訟法第299 條第1 項前段，刑
法第2 條第1 項前段、修正前刑法第185 條之3 、第47條、第41
條第1 項前段、第42條第3 項前段，刑法施行法第1 條之1第1項
，判決如主文。
本件經檢察官施教文到庭執行執務。
中    華    民    國    100     年    12    月   29   日
                  刑事第九法庭        法  官  鮑慧忠
以上正本證明與原本無異。
如不服本判決應於收受判決後10日內向本院提出上訴書狀，並應
敘述具體理由；其未敘述上訴理由者，應於上訴期間屆滿後20日
內向本院補提理由書 (均須按他造當事人之人數附繕本)「 切勿
逕送上級法院」。
中    華    民    國   100    年    12    月    29    日
                                      書記官  林子惠
附錄本案論罪科刑法條全文：
修正前中華民國刑法第185條之3
服用毒品、麻醉藥品、酒類或其他相類之物，不能安全駕駛動力
交通工具而駕駛者，處一年以下有期徒刑、拘役或科或併科十五
萬元以下罰金。